臺灣士林地方法院小額民事判決
111年度士小字第1477號
原      告  仲信資融股份有限公司

法定代理人  陳鳳龍  


訴訟代理人  王筑萱  
            林益瑤  
被      告  楊金進  
上列當事人間清償借款事件，本院於民國111年10月13日言詞辯
論終結，本院判決如下：   
    主  文
被告應於繼承被繼承人楊永福之遺產範圍內給付原告新臺幣捌萬
貳仟肆佰玖拾玖元，及自民國九十四年十一月一日起至民國一百
零四年八月三十一日止，按年息百分之十八點二五計算之利息，
暨自民國一百零四年九月一日起至清償日止，按年息百分之十五
計算之利息。
訴訟費用新臺幣壹仟元由被告於繼承被繼承人楊永福之遺產範圍
內負擔。
本判決得假執行。　　
　　事實及理由要領
一、按訴狀送達後，原告不得將原訴變更或追加他訴；但請求之
    基礎事實同一、擴張或減縮應受判決事項之聲明者，不在此
    限，民事訴訟法第255條第1項但書第2款、第3款定有明文；
    又原告於判決確定前，得撤回訴之全部或一部，民事訴訟法
    第262條第1項亦有明文。又依同法第436 條之23準用第436 
    條第2 項之規定，前揭規定於小額訴訟程序亦適用之。查原
    告起訴時，係以楊金進及楊寶蓮為被告，訴之聲明為：「㈠
    被告應給付原告新臺幣（下同）82499元，及自民國94年11
    月1日起至104年8月31日止，按年息百分之18.25計算之利息
    ，暨自104年9月1日起至清償日止，按年息百分之15計算之
    利息。㈡訴訟費用由被告負擔。」，嗣於訴訟程序進行中，
    原告撤回對楊寶蓮之訴，並變更訴之聲明為：「㈠被告楊金
    進應於繼承被繼承人楊永福之遺產範圍內給付原告82499元
    ，及自民國94年11月1日起至104年8月31日止，按年息百分
    之18.25計算之利息，暨自104年9月1日起至清償日止，按年
    息百分之15計算之利息。。㈡訴訟費用由被告於繼承被繼承
    人楊永福之遺產範圍內負擔。」，核其上開變更請求部分，
    應屬減縮應受判決事項之聲明，揆諸前揭之規定，原告所為
    之撤回及變更部分，均應予准許。
二、原告起訴主張：被繼承人楊永福前向訴外人中國信託商業銀
    行股份有限公司（下稱中信銀行）申請現金卡使用，並簽訂
    貸款約定書，約定借款額度最高為50萬元，借款動用期間自
    核准日起為期1年，期滿30日前，如立約人不為書面反對續
    約之意思表示並經審核同意者，得以同一內容繼續延長1年
    ，不另換約，並約定利率按固定年利率18.25％計算，且如任
    何一宗債務不依約清償本金，視為全部到期；詎被繼承人楊
    永福至94年10月31日止尚有本金82499元及其利息（下稱系
    爭借款）未清償，而被繼承人楊永福於96年9月27日死亡，
    被告為其繼承人，且未辦理拋棄繼承，則本件債務應由被告
    於繼承被繼承人楊永福之遺產範圍內負擔清償責任，嗣中信
    銀行於94年10月31日將上開債權讓與予訴外人立新資產管理
    股份有限公司（下稱立新公司），因立新公司與原告合併，
    並以原告為存續公司，立新公司則為消滅公司，原告已概括
    承受立新公司對被告之全部債權，並以本案起訴狀繕本之送
    達做為債權讓與之通知，嗣經原告催討仍未清償，爰依兩造
    間消費借貸、繼承及債權讓與之法律關係提起本件訴訟，並
    聲明求為判決如主文第1項所示。
三、被告則以：被繼承人楊永福過世時，被告從未分得任何財產
    等語資為抗辯，並聲明駁回原告之訴。
四、得心證之理由：
　㈠原告主張被繼承人楊永福積欠訴外人中信銀行系爭借款未清
    償，被告為被繼承人楊永福之繼承人，且未辦理拋棄繼承，
    而訴外人中信銀行業將系爭借款之債權讓與原告之事實，業
    據其提出與所述相符之現金卡申請書、現金卡貸款約定書、
    放款帳戶還款交易明細、債權讓與證明書、登報公告、臺灣
    板橋地方法院（現改制為臺灣新北地方法院）函文、繼承系
    統表、戶籍謄本、家事事件查詢結果、經濟部公司登記函文
    等影本為證，且為被告所不爭執，是此部分之事實，堪信為
    真正。
　㈡按繼承人自繼承開始時，除本法另有規定外，承受被繼承人
    財產上之一切權利、義務；又繼承人對於被繼承人之債務，
    以因繼承所得遺產為限，負清償責任，民法第1148條、第11
    53條第1項分別定有明文。被告雖抗辯其從未分得被繼承人
    楊永福之遺產云云，然依上開規定，被告為被繼承人楊永福
    之繼承人，並未辦理拋棄繼承，且被繼承人楊永福迄今積欠
    原告前開款項，已如前述，被告自應於繼承被繼承人楊永福
    之遺產範圍內就前開債務負清償責任，而被告有無自被繼承
    人楊永福分得遺產，則屬原告日後得否實際受償之問題，並
    不影響原告之債權請求權存否，尚無從解免被告就上開債務
    因繼承關係而應負清償之責任，是被告上開所辯，尚不可採
    。從而，原告依上開法律關係，求為判決如主文第1項所示
    ，為有理由，應予准許。
五、本件事證已臻明確，兩造其餘攻擊防禦方法及舉證，經核與
    判決結果不生影響，無逐一論列之必要，併予敘明。　
六、本件係就民事訴訟法第436條之8第1項適用小額訴訟程序所
    為被告敗訴之判決，依同法第436條之20規定，應依職權宣
    告假執行，並依同法第78條之規定職權確定訴訟費用額為10
    00元（第一審裁判費），由被告於繼承被繼承人楊永福之遺
    產範圍內負擔。
中　　華　　民　　國　　111 　年　　10　　月　　28　　日
                  士林簡易庭  法  官  黃雅君
　　　　　　　　　
以上正本係照原本作成。
如不服本判決，應於送達後20日內，向本院提出上訴狀並應記載
上訴理由，表明關於原判決所違背之法令及其具體內容與依訴訟
資料可認為原判決有違背法令之具體事實，如於本判決宣示後送
達前提起上訴者，應於判決送達後20日內補提上訴理由書（須附
繕本）。
中　　華　　民　　國　　111 　年　　10　　月　　28　　日
                              書記官  吳俊明